最高法院刑事判決　　　　　　一○○年度台上字第四七三○號
上　訴　人　戎小海
　　　　　　洪州全
上列上訴人等因違反毒品危害防制條例等罪案件，不服台灣高等
法院台中分院中華民國一○○年四月二十八日第二審判決（一○
○年度上訴字第五二四、五三五、五三六、五三七、五三八號，
起訴案號：台灣台中地方法院檢察署九十九年度偵字第一三九九
九、一五七九四、一五九六三、一七一五四、一九五七八、一九
六六○、一九九八五號，追加起訴案號：同署九十九年度偵字第
一六六九七、一六九五七、二○八八四、二五六一九、二五一三
八號、九十九年度毒偵字第二四三九號），提起上訴，本院判決
如下：
    主  文
上訴駁回。
    理  由
本件未聲明為一部上訴，依刑事訴訟法第三百四十八條第一項規
定，視為全部上訴，合先敘明。
壹、販賣第一級毒品海洛因及第二級毒品甲基安非他命暨洪州全
    施用第一級毒品（即原判決附表一、四及附表五編號１）部
    分：
按刑事訴訟法第三百七十七條規定：上訴於第三審法院，非以判
決違背法令為理由，不得為之；是提起第三審上訴，應以原判決
違背法令為理由，係屬法定要件。如果上訴理由書狀並未依據卷
內訴訟資料具體指摘原判決不適用何種法則或如何適用不當，或
所指摘原判決違法情事顯與法律規定得為第三審上訴理由之違法
情形不相適合時，均應認其上訴為違背法律上之程式，予以駁回
。原判決認定上訴人戎小海、洪州全各有其事實欄所載販賣第一
級毒品海洛因五次、販賣第二級毒品甲基安非他命一次及洪州全
施用第一級毒品一次犯行。因而撤銷第一審關於此等部分之科刑
之判決，改判仍論戎小海、洪州全各販賣第一級毒品五罪（均累
犯）、販賣第二級毒品一罪（均累犯）及洪州全施用第一級毒品
（累犯）一罪。其中二人所犯販賣第一級毒品及販賣第二級毒品
罪，均依毒品危害防制條例第十七條第二項規定減輕其刑。販賣
第一級毒品部分並均依刑法第五十九條規定遞減其刑。另洪州全
施用第一級毒品罪符合自首規定，乃減輕其刑。爰分別量處如原
判決附表一、四及五編號１所示之刑（主刑部分：就戎小海定應
執行之刑有期徒刑十二年六月；洪州全部分含下述施用第二級毒
品罪，定應執行之刑有期徒刑十二年八月）。已詳敘所憑證據及
認定之理由；對於戎小海、洪州全所為已供出毒品來源之辯解，
何以不可採，亦在理由內詳予指駁；俱有卷存證據資料可資覆按
。戎小海上訴意旨略稱：(一)、伊之犯罪情狀，顯非不可憫恕，原
判決未依法減輕其刑，有違罪刑相當性及比例原則。(二)、伊依毒
品危害防制條例第十七條二項及刑法第五十九條之規定均可減刑
，原判決仍定應執行之刑有期徒刑十二年六月，亦有違刑罰公平
及比例原則；洪州全上訴意旨則略以：伊於偵審中自白，原判決
撤銷第一審所為之定執行刑，改判仍量處應執行之刑有期徒刑十
二年八月，顯有違誤各等語。
惟按：證據之取捨及犯罪事實之認定，乃事實審法院之職權，苟
其取捨，不違背經驗法則或論理法則，不得任意指為違法；又量
刑輕重係屬事實審法院得依職權自由裁量之事項，苟法院於量刑
時，已以行為人之責任為基礎，並斟酌刑法第五十七條各款所列
情狀，而未逾越法定範圍，又未濫用其職權，即不得遽指為違法
。原判決以戎小海、洪州全販賣第一級毒品部分係少量販賣，販
毒所得不高，較諸長期以販毒營生之集團或大盤毒梟而言，顯屬
小額之零星買賣，對社會治安之危害，非達罪無可赦之嚴重程度
，倘對其犯行科以最輕之法定本刑無期徒刑，仍免過苛，且無從
與真正長期、大量販毒之惡行區別，是其犯罪情狀在客觀上足以
引起一般人之同情，情節尚堪憫恕，若處以依毒品危害防制條例
第十七條第二項規定減輕其刑後之法定最低度刑，猶嫌過重，乃
均依刑法第五十九條規定酌減其刑後，審酌其等二人犯後對全部
犯行均自白不諱，態度良好，頗具悔意，每次販賣之海洛因及甲
基安非他命均量微價低，戎小海係國中畢業、洪州全為高職畢業
，教育及智識程度均較低，戎小海有配合指認上手陳東源及陳祐
振，使渠二人受法律制裁，雖不符合供出來源之減刑規定，但仍
有貢獻，及其等二人各販賣毒品之次數均達六次，情節不輕，所
為係助長他人施用毒品成癮之惡習，戕害他人身心健康，對社會
治安不無危害等一切情狀，從輕量處前揭刑度。業已就刑法第五
十七條各款所定事項及其責任基礎暨一切情事，予以審酌，所為
量刑無違相當及比例原則，允無違法可言。上訴意旨僅以：渠等
犯後深知悔悟、自白犯行，原審量刑有違罪刑相當及公平原則云
云。係就原判決已敘明、審酌之情狀，猶指摘量刑不當，核係對
於原審刑罰裁量權之適法行使，任意指摘，與法律規定得為第三
審上訴理由之違法情形，不相適合。其二人此部分之上訴均違背
法律上之程式，應併予駁回。
貳、洪州全施用第二級毒品（即原判決附表五編號２）部分：
按刑事訴訟法第三百七十六條所列各罪之案件，經第二審判決者
，不得上訴於第三審法院，法有明文。洪州全被訴施用第二級毒
品甲基安非他命部分，原判決係撤銷第一審所為之科刑判決，改
判仍依毒品危害防制條例第十條第二項論處罪刑。該罪最重法定
本刑為有期徒刑三年，核屬刑事訴訟法第三百七十六條第一款所
定之案件。依首開說明，既經第二審判決，自不得上訴於第三審
法院。洪州全對此部分一併提起上訴，顯為法所不許。其此部分
之上訴自非合法，亦應駁回。
據上論結，應依刑事訴訟法第三百九十五條前段，判決如主文。
中    華    民    國  一○○  年    八    月  二十四  日
                      最高法院刑事第五庭
                          審判長法官  洪  文  章  
                                法官  王  居  財  
                                法官  郭  毓  洲  
                                法官  韓  金  秀  
                                法官  沈  揚  仁  
本件正本證明與原本無異
                                      書  記  官  
中    華    民    國  一○○  年    八    月  二十五  日
                                                      Ｅ